臺灣臺中地方法院刑事判決　　　　　　 100年度訴字第2951號
公　訴　人　臺灣臺中地方法院檢察署檢察官
被　　　告　劉益良
上列被告因偽造文書等案件，經檢察官提起公訴(100年度偵字第
22278號)，被告於準備程序就被訴事實為有罪之陳述，經告以簡
式審判程序之旨，並聽取當事人意見後，合議庭裁定由受命法官
獨任進行簡式審判程序，本院判決如下：
    主    文
劉益良犯行使偽造私文書罪，累犯，處有期徒刑壹年。
    犯罪事實
一、劉益良曾因施用毒品、毀損、竊盜等案件，經法院分別判處
    有期徒刑 9月、1月15日、3月15日；又因施用毒品案件，經
    法院判處有期徒刑6月、2月；再因竊盜案件，經法院判處有
    期徒刑2月15日、2月，前揭各案件嗣經裁定應執行有期徒刑
    1年10月確定；另因竊盜案件經法院判處有期徒刑6月確定在
    案，經接續執行，於民國99年 4月16日假釋付保護管束，迄
    99年9月1日保護管束期滿，未經撤銷假釋（劉益良雖在假釋
    期間故意犯施用第二級毒品罪，經本院判處有期徒刑4月，1
    00年5月16日確定，惟未於6個月內撤銷其假釋），以執行完
    畢論。不料劉益良仍不知悔改，為購買毒品施用，竟於 100
    年6月13日上午某時，在臺中市○○區○○路永盛巷228號住
    處，乘其父劉文龍不知之際，取走劉文龍置於該住處房內之
    東勢區農會第 00000000000000號帳戶之活期儲蓄存款存摺1
    本及印章1枚，隨即意圖為自己不法之所有，於同日上午8時
    8分許，持往臺中市○○區○○路297號東勢區農會，填載金
    額新臺幣（下同）115,000 元之取款憑條，並未經劉文龍之
    同意，盜用劉文龍印章蓋於該取款憑條上，偽造表示劉文龍
    同意其代為提領存款之私文書，再持以行使交付予不知情之
    東勢區農會職員，使該職員陷於錯誤而交付前開提領之款項
    ，足生損害於劉文龍及東勢區農會對於存款管理之正確性。
    劉益良得手後，將上開存摺及印章放回原處，款項則用以購
    買毒品施用。嗣因劉文龍發覺存款遭人盜領而報警處理，經
    員警調閱東勢區農會之監視錄影畫面，乃循線查悉上情。
二、案經臺中市政府警察局東勢分局報告臺灣臺中地方法院檢察
    署檢察官偵查起訴。
    理    由
一、上開犯罪事實，業據被告劉益良於警詢、偵查及本院均坦白
    認罪（見警卷第5頁、偵查卷第21頁、本院卷第30、34頁)，
    核與證人即被害人劉文龍證述被害情節相符（見警卷第6頁)
    ，並有員警職務報告，監視器翻拍照片，東勢鎮農會存摺及
    取款憑條在卷可資佐證（見警卷第3、8至11頁），足徵被告
    之自白確與犯罪事實相符。又被告未經劉文龍之同意，盜用
    劉文龍印章蓋於取款憑條上，偽造表示劉文龍同意其代為提
    領存款之私文書，再持以行使交付予不知情之東勢區農會職
    員，使該職員陷於錯誤而交付提領之款項 115,000元，自足
    生損害於劉文龍及東勢區農會對於存款管理之正確性。是被
    告行使偽造私文書及詐欺取財等犯罪事證已臻明確，其犯行
    洵堪認定，應依法論罪科刑。
二、核被告所為，係犯刑法第216條、第210條行使偽造私文書罪
    及同法第339條第1項詐欺取財罪。被告盜用劉文龍之印章，
    為偽造私文書之階段行為；偽造私文書之低度行為，應為行
    使之高度行為所吸收，均不另論罪。被告所犯行使偽造私文
    書、詐欺取財等罪，既係基於一個盜領存款之目的而為，應
    評價為一行為而觸犯數罪名，為想像競合犯，依刑法第55條
    前段規定，從一重依行使偽造私文書罪處斷。被告曾因施用
    毒品、毀損、竊盜等案件，經法院分別判處有期徒刑 9月、
    1月15日、3月15日；又因施用毒品案件，經法院判處有期徒
    刑6月、2月；再因竊盜案件，經法院判處有期徒刑 2月15日
    、2月，前揭各案件嗣經裁定應執行有期徒刑1年10月確定；
    另因竊盜案件經法院判處有期徒刑 6月確定在案，經接續執
    行，於99年 4月16日假釋付保護管束，迄99年9月1日保護管
    束期滿，未經撤銷假釋（被告雖在假釋期間故意犯施用第二
    級毒品罪，經本院判處有期徒刑 4月，100年5月16日確定，
    惟未於6個月內撤銷其假釋)，以執行完畢論，有臺灣高等法
    院被告前案紀錄表在卷可參，其於徒刑執行完畢，5 年以內
    故意再犯本件有期徒刑以上之罪，為累犯，應依刑法第47條
    第 1項之規定加重其刑。爰審酌被告另有多次犯罪前科之品
    行（參卷附臺灣高等法院被告前案紀錄表）、國中畢業之智
    識程度、無業而經濟小康之生活狀況（見被告警詢筆錄受詢
    問人資料），犯罪之動機、手段、所生危害、坦承犯行並當
    庭向其父親劉文龍認錯致歉之犯後態度，暨被告盜領之金額
    僅 115,000元，公訴人求處有期徒刑1年6月稍嫌過重等一切
    情狀，量處如主文所示之刑，以示懲儆。又刑法第 219條係
    規定偽造之印章、印文或署押，不問屬於犯人與否，沒收之
    。至於盜用他人真印章所蓋之印文，並非偽造印章之印文，
    不在上述規定必須沒收之列（最高法院90年度台上字第2278
    號判決要旨參照）。被告在取款憑條上所蓋用印章之印文，
    係劉文龍所有真正印章之印文，非屬偽造，當不得宣告沒收
    ，附此敘明。
三、據上論斷，應依刑事訴訟法第273條之1第 1項、第299條第1
    項前段，刑法第216條、第210條、第339條第1項、第47條第
    1項、第55條，刑法施行法第1條之1第1項、第 2項前段，判
    決如主文。
本案經檢察官吳錦龍到庭執行職務。
中    華    民    國   100    年    12    月    5     日
              刑事第十庭    法  官  張恩賜
以上正本證明與原本無異。
如不服本判決，應於收受判決後10日內向本院提出上訴書狀，並
應敘述具體理由；其未敘述上訴理由者，應於上訴期間屆滿後20
日內向本院補提理由書（均須按他造當事人之人數附繕本）「切
勿逕送上級法院」。
                            書記官  黃舜民
中    華    民    國   100    年    12    月    5     日
附錄本案論罪科刑法條
刑法第216條：
行使第二百十條至第二百十五條之文書者，依偽造、變造文書或
登載不實事項或使登載不實事項之規定處斷。
刑法第210條：
偽造、變造私文書，足以生損害於公眾或他人者，處五年以下有
期徒刑。
刑法第339條第1項：
意圖為自己或第三人不法之所有，以詐術使人將本人或第三人之
物交付者，處五年以下有期徒刑、拘役或科或併科一千元以下罰
金。